【裁判字號】    98,訴,569
【裁判日期】    980610
【裁判案由】    毒品危害防制條例
【裁判全文】
臺灣基隆地方法院刑事判決               98年度訴字第569號
公  訴  人  臺灣基隆地方法院檢察署檢察官
被      告  甲○○
上列被告因毒品危害防制條例案件，經檢察官提起公訴（98年度
毒偵字第659號），被告於準備程序進行中，就被訴事實為有罪
之陳述，經本院合議庭裁定由受命法官獨任進行簡式審判程序，
判決如下：
    主  文
甲○○施用第一級毒品，累犯，處有期徒刑捌月。
    事  實
一、甲○○前因施用毒品案件，經裁定送觀察、勒戒後，認無繼
    續施用毒品之傾向，經本院於民國87年8 月12日，以87年度
    易字第386號為免刑判決確定；復因施用第一、二 級毒品案
    件，經本院以91年度毒聲字第116 號裁定送強制戒治，於92
    年12月5 日停止戒治而釋放出所，並由臺灣基隆地方法院檢
    察署檢察官以91年度毒偵緝字第119 號提起公訴，經本院以
    91年度訴字第669號判決判處有期徒刑7月、5 月，應執行有
    期徒刑10月確定(甲)；再因偽造文書案件，經臺灣板橋地方法
    院以92年度重訴字第11號判處有期徒刑5 月確定(乙)；並因持
    有毒品案件，經臺灣高等法院以92年度上訴字第4609號判決
    判處有期徒刑7 月確定(丙)，前開(甲)(乙)(丙)案嗣經臺灣高等法院
    以93年度聲字第671號裁定應執行有期徒刑1年10月確定，並
    接續執行，於95年12月19日假釋出監，所餘假釋期間並付保
    護管束，96年7月7日因保護管束期滿，未經撤銷假釋，其未
    執行之刑，以已執行論而執行完畢（構成累犯）。
二、詎甲○○復基於施用第一級毒品海洛因及第二級毒品甲基安
    非他命之犯意，於98年1月20日晚上7、8 時許，在基隆市○
    ○區○○街18之7號 住處，以將第一級毒品海洛因、第二級
    毒品甲基安非他命混合置入玻璃球內燒烤，產生煙霧而吸食
    之方式，同時施用海洛因、甲基安非他命1 次。嗣為警於同
    年月21日凌晨4 時30分許，至臺北縣樹林市○○○路108號8
    樓王德興居住處執行搜索勤務而查獲，經警得其同意採尿送
    驗，係呈嗎啡類及安非他命類之陽性反應，而悉上情。
三、案經臺北市政府警察局中山分局移送臺灣板橋地方法院檢察
    署呈請臺灣高等法院檢察署核轉臺灣基隆地方法院檢察署檢
    察官偵查起訴。
    理  由
壹、程序事項
    本件被告所犯者非為死刑、無期徒刑、最輕本刑為3 年以上
    有期徒刑之罪或高等法院管轄第一審案件，其於準備程序進
    行中，先就被訴事實為有罪之陳述，經告知其簡式審判程序
    之旨，並聽取公訴人及被告之意見後，本院依刑事訴訟法第
    273條之1第1 項之規定，裁定由受命法官獨任進行簡式審判
    程序，且依同法第273條之2規定，簡式審判程序之證據調查
    ，不受第159條第1項、第161條之2、第161條之3、第163 條
    之1及第164條至第170條規定之限制，合先敘明。
貳、實體事項
一、前揭犯罪事實，業據被告於本院準備程序及審理時坦承不諱
    ，又經被告同意，為警查獲後所採集之尿液經送驗後，呈安
    非他命、甲基安非他命、嗎啡之陽性反應，此有臺北市政府
    警察局偵辦毒品案件尿液檢體委驗單（尿液檢體編號：0368
    35）、台灣尖端先進生技醫藥股份有限公司濫用藥物檢驗報
    告各乙份附卷可稽，且參之以酵素免疫分析或薄層定性分析
    等方式為初步篩檢者，檢驗結果雖有相當程度偽陽性之可能
    ，然以氣（液）相層析、質譜分析之儀器為交叉確認者，檢
    驗結果出現偽陽性之機率則極低，因而具有公信力，核足為
    對涉嫌人不利之認定，是被告自白施用毒品之情節，與事實
    相符，應可採信。又查：
  (一)依最高法院95年5月9日所作成之95年度第七次刑事庭會議決
    定略以：按毒品危害防制條例於92年7月9日修正公布，自93
    年1月9日起施行，其中第20條、第23條將施用毒品之刑事處
    遇程序，區分為「初犯」及「5年內再犯」、「5年後再犯」
    。依其立法理由之說明：「初犯」，經觀察、勒戒或強制戒
    治後，應為不起訴處分或不付審理之裁定；經觀察、勒戒或
    強制戒治執行完畢釋放後，「5 年內再犯」者，因其再犯率
    甚高，原實施之觀察、勒戒及強制戒治既已無法收其實效，
    爰依法追訴或裁定交付審理。至於經觀察、勒戒或強制戒治
    執行完畢釋放後，「5 年後再犯」者，前所實施之觀察、勒
    戒或強制戒治已足以遮斷其施用毒品之毒癮，為期自新及協
    助其斷除毒癮，仍適用「初犯」規定，先經觀察、勒戒或強
    制戒治之程序。從而依修正後之規定，僅限於「初犯」及「
    5 年後再犯」二種情形，始應先經觀察、勒戒或強制戒治程
    序。倘被告於5 年內已再犯，經依法追訴處罰，縱其第三次
    （或第三次以上）再度施用毒品之時間，在初犯經觀察、勒
    戒或強制戒治執行完畢5年以後，已不合於「5年後再犯」之
    規定，且因已於「5 年內再犯」，顯見其再犯率甚高，原實
    施觀察、勒戒或強制戒治，已無法收其實效，即應依該條例
    第10條處罰。
  (二)被告前因施用毒品案件，因施用毒品案件，經裁定送觀察、
    勒戒後，認無繼續施用毒品之傾向，經本院於87年8月12 日
    ，以87年度易字第386 號為免刑判決確定；復於91年間因施
    用第一、二級毒品案件，經本院以91年度毒聲字第116 號裁
    定送強制戒治，於92年12月5 日停止戒治而釋放出所，並由
    臺灣基隆地方法院檢察署檢察官以91年度毒偵緝字第119 號
    提起公訴，經本院以91年度訴字第669號判決判處有期徒刑7
    月、5 月應執行有期徒刑10月確定等情，有臺灣高等法院被
    告前案紀錄表、臺灣基隆地方法院檢察署刑案資料查註紀錄
    表各乙份附卷足佐。依上開(一)說明，本案被告前次強制戒治
    執行完畢釋放日為92年12月5 日，與本件施用毒品時間即98
    年1 月20日之時間差距固已逾5 年，惟因被告前於91年間，
    因施用毒品案件而經本院分別判處有期徒刑7月、5月，應執
    行有期徒刑10月確定，依上開決議意旨，被告本次再犯施用
    毒品之罪，並不該當「5 年後再犯」之規定，且因觀察、勒
    戒或強制戒治程序已無法收其實效，應逕依毒品危害防制條
    例第10條之規定處罰，故檢察官依同條例第23條第2 項之規
    定提起公訴，應屬適法。
  (三)再又施用甲基安非他命之代謝最先是去N-甲基（N-demethyl
    ation）形成安非他命，而施用甲基安非他命後，在正常尿
    液PH值情況下，24小時內，有43％服用劑量以甲基安非他命
    原態排出；另施用安非他命後24小時內，有30％以安非他命
    原態排出，20％經去氨基作用及氧化作用形成苯甲酸，2％
    經反應形成Norephedrine（參照行政院衛生署出版「物質濫
    用」、「常見濫用藥物檢驗方法彙編」所載）。而施用安非
    他命後，其尿液不致檢出甲基安非他命陽性反應，而施用甲
    基安非他命後，其尿液可檢出甲基安非他命和其代謝物安非
    他命成分，有行政院衛生署管制藥品管理局93年11月2 日管
    檢字第0930010499號函可按，是尿液經檢驗出甲基安非他命
    陽性反應，係被告施用甲基安非他命後以甲基安非他命原態
    排出者；而檢驗出安非他命陽性部分，乃施用甲基安非他命
    、安非他命均可檢驗出安非他命陽性反應。查被告為警採集
    之尿液經檢驗結果，呈安非他命及甲基安非他命陽性反應，
    足以認定被告係施用甲基安非他命，而非安非他命，起訴書
    記載被告係施用安非他命，容有誤會，併此敘明。
  (四)綜上所陳，本案事證明確，被告犯行堪可認定，應依法論科
    。
二、論罪科刑：
    查海洛因、甲基安非他命分係毒品危害防制條例第2條第2項
    第1款、第2款所定之第一級、第二級毒品，核被告所為係犯
    毒品危害防制條例第10條第1項、第2項之施用第一級、第二
    級毒品罪。被告持有第一級毒品海洛因及第二級毒品甲基安
    非他命之低度行為，應為施用第一級、第二級毒品之高度行
    為所吸收，不另論罪。被告將第一級毒品海洛因、第二級毒
    品甲基安非他命混合混合置入玻璃球內燒烤同時施用，係一
    行為觸犯上開2 罪名，為想像競合犯，應依刑法第55條規定
    ，從較重之施用第一級毒品罪處斷。又被告有事實欄所示論
    罪科刑執行完畢情形，有臺灣高等法院被告前案紀錄表乙份
    附卷足憑，其於前案執行完畢後5 年內，故意再犯本件有期
    徒刑以上之罪，為累犯，依刑法第47條第1 項加重其刑。爰
    審酌被告曾有施用毒品之前科仍不知戒除，惟犯罪後坦承犯
    行，且所犯之施用毒品犯行乃戕害自己身心健康，並未危及
    他人等一切情狀，量處如主文所示之刑。
據上論斷，應依刑事訴訟法第273條之1第1項、第299條第1項前
段，毒品危害防制條例第10條第1項、第2項，刑法第11條前段、
第55條、第47條第1項，判決如主文。
本案經檢察官乙○○到庭執行職務。
中    華    民    國    98    年    6     月    10    日
                  刑事第四庭法  官  周霙蘭
以上正本證明與原本無異。
如不服本判決應於收受送達後10日內向本院提出上訴書狀，並應
敘述具體理由；其未敘述上訴理由者，應於上訴期間屆滿後20日
內向本院補提理由書 (均須按他造當事人之人數附繕本)「切勿
逕送上級法院」。
中    華    民    國    98    年    6     月    10    日
                            書記官  莊智凱
附錄本案所犯法條：
毒品危害防制條例第10條第1項、第2項：
I施用第一級毒品者，處 6 月以上 5 年以下有期徒刑。
II施用第二級毒品者，處 3 年以下有期徒刑。


司法院資訊處製作；財團法人民間司法改革基金會備份。
